臺灣臺南地方法院刑事判決
111年度金訴字第677號
公  訴  人  臺灣臺南地方檢察署檢察官
被      告  陳玠甫



上列被告因詐欺等案件，經檢察官提起公訴（111年度偵字第136
82號），嗣被告於本院準備程序中就被訴事實為有罪之陳述，經
本院合議庭裁定由受命法官獨任進行簡式審判程序，判決如下：
    主  文
甲○○犯三人以上共同詐欺取財罪，處有期徒刑壹年。
    事  實
一、甲○○於民國110年7月7日凌晨某時，與真實姓名年籍不詳、
    綽號「小胖」之成年男子聯繫，經「小胖」告知如提供帳戶
    並幫忙提款，即可獲得提款金額3%之報酬，甲○○依其智識及
    社會經驗，已預見對方甚有可能係具相當結構之詐欺集團組
    織，如提供金融機構帳戶資料任由該詐欺集團使用，將可能
    遭該集團作為收受詐欺犯罪所得之工具，若再代為提領他人
    匯入其內之款項並轉交，所提領者極可能為詐欺犯罪所得，
    亦將因此造成金流斷點而掩飾、隱匿該等犯罪所得之去向及
    所在，竟仍基於縱使如此亦不違背其本意之不確定故意，應
    邀參與由「小胖」及其他真實姓名年籍不詳人士（均無證據
    證明係未滿18歲之人）所組成以實施詐術為手段、具有牟利
    性之有結構性詐欺集團犯罪組織，負責提款車手之工作（甲
    ○○所犯參與犯罪組織罪部分，另經本院以111年度金訴字第5
    0號、第135號、第205號、第218號判決予以論罪科刑，現由
    臺灣高等法院臺南分院以111年度金上訴字第922、923、924
    、925號案件審理中）。甲○○即與「小胖」及該集團其他不
    詳成員共同意圖為自己不法所有，基於3人以上共同詐欺取
    財及掩飾、隱匿犯罪所得之去向及所在之犯意聯絡，由甲○○
    透過Telegram通訊軟體，提供其所申辦之中國信託商業銀行
    帳號000000000000號帳戶（下稱中信銀行帳戶）之帳號資料
    、網路銀行帳號及密碼予「小胖」，供該集團其他成員分工
    以網路轉帳之方式，轉出他人遭詐騙而匯入該帳戶內之款項
    ，並依「小胖」之指示，暫留存該帳戶之存摺、印章及提款
    卡，以備臨櫃提款或持提款卡提款之需求。嗣該集團不詳成
    員取得甲○○上開中信銀行帳戶之網路銀行帳號及密碼後，即
    由不詳成員自110年6月20日某時起，透過Pairs交友軟體、L
    INE通訊軟體與丙○○聯繫，向丙○○佯稱：可在「SFF中信財富
    」網站平台投資獲利云云，致丙○○陷於錯誤，因而於110年7
    月9日15時7分、8分許，轉帳10萬元、10萬元至甲○○上開中
    信銀行帳戶內，再由不詳成員於同日16時7分許，操作網路
    銀行轉帳69萬9,000元至其他帳戶（包含其他不明來源款項
    ，帳號詳卷），藉此迂迴層轉方式製造金流斷點，而掩飾、
    隱匿該詐欺犯罪所得之去向及所在。嗣丙○○發覺遭騙並報警
    處理，經警循線查悉上情。
二、案經丙○○訴由高雄市政府警察局楠梓分局報告臺灣臺南地方
    檢察署檢察官偵查起訴。
    理  由
一、本件被告甲○○所犯係死刑、無期徒刑或最輕本刑為3年以上
    有期徒刑以外之罪，亦非屬高等法院管轄第一審案件之罪，
    其於本院準備程序中就被訴事實為有罪之陳述，經本院告知
    簡式審判程序之旨，並聽取檢察官及被告之意見後，依刑事
    訴訟法第273條之1第1項之規定，裁定行簡式審判程序，是
    依刑事訴訟法第273條之2規定，本件之證據調查，不受同法
    第159條第1項、第161條之2、第161條之3、第163條之1及第
    164條至第170條所規定證據能力認定及調查方式之限制。另
    本判決所引用之非供述證據，與本案待證事實均具有證據關
    聯性，且無證據證明係公務員違背法定程序所取得，依刑事
    訴訟法第158條之4規定之反面解釋，自有證據能力。
二、認定犯罪事實所憑之證據及理由： 
　㈠上開犯罪事實，業據被告於偵查、本院準備程序及審理中均
    坦承不諱，並經證人即告訴人丙○○於警詢證述其遭詐騙匯款
    至被告上開中信銀行帳戶等語明確，復有被告上開中信銀行
    帳戶之開戶基本資料及交易明細1份、告訴人提出之轉帳交
    易明細擷圖2張、內政部警政署反詐騙諮詢專線紀錄表、臺
    南市政府警察局第四分局育平派出所受理詐騙帳戶通報警示
    簡便格式表各1份在卷可稽，足認被告上開任意性自白與事
    實相符，應堪採信。
　㈡共同正犯之成立，祇須具有犯意之聯絡，行為之分擔，既不
    問犯罪動機起於何人，亦不必每一階段犯行，均經參與。且
    共同正犯之意思聯絡，原不以數人間直接發生者為限，縱有
    間接之聯絡者，亦包括在內（最高法院109年度台上字第160
    3號、109年度台上字第2328號判決意旨參照）。又共同實行
    犯罪行為之人，在合同意思範圍內，各自分擔犯罪行為之一
    部，相互利用他人之行為，以達其犯罪之目的者，即應對於
    全部所發生之結果共同負責（最高法院103年度台上字第233
    5號判決意旨參照）。至於共同正犯之意思聯絡，不以彼此
    間犯罪故意之態樣相同為必要，除犯罪構成事實以「明知」
    為要件，行為人須具有直接故意外，共同正犯對於構成犯罪
    事實既已「明知」或「預見」，其認識完全無缺，進而基此
    共同之認識「使其發生」或「容認其發生（不違背其本意）
    」，彼此間在意思上自得合而為一，形成犯罪意思之聯絡。
    故行為人分別基於直接故意與間接故意實行犯罪行為，自可
    成立共同正犯（最高法院107年度台上字第4895號判決意旨
    參照）。本件被告主觀上已預見「小胖」等人係詐欺集團，
    該等人極可能將其所提供之上開中信銀行帳戶作為詐騙他人
    匯入款項之用，仍因貪圖報酬，基於自己犯罪之意思，提供
    上開中信銀行帳戶之帳號資料、網路銀行帳號及密碼予「小
    胖」等人使用，供該集團其他成員分工操作網路銀行，透過
    網路轉帳方式，將告訴人遭詐騙而匯入被告上開中信銀行帳
    戶內之款項轉出至其他帳戶而分擔犯罪行為之一部，被告亦
    依「小胖」之指示，暫留存該帳戶之存摺、印章及提款卡，
    以備臨櫃提款或持提款卡提款之需求，顯係以共同犯罪之意
    思參與犯行，足認被告就本案詐騙告訴人及洗錢犯行，與「
    小胖」及所屬詐欺集團其他成員之間，具有3人以上共同詐
    欺取財及洗錢之直接或間接之犯意聯絡，且與該等成員各自
    分擔犯罪行為之一部，相互利用他人之分工行為，以達共同
    詐欺取財及洗錢之犯罪目的，自應就其與該等成員各自分工
    而對告訴人共同違犯之加重詐欺取財及洗錢犯行共同負責。
　㈢綜上所述，本案事證明確，被告上開犯行堪予認定，應依法
    論科。
三、論罪科刑：
  ㈠按洗錢防制法第2條第2款所稱之「洗錢」行為，係指掩飾或
    隱匿特定犯罪所得之本質、來源、去向、所在、所有權、處
    分權或其他權益之行為，其立法目的在於防範因犯同法第3
    條所列之特定犯罪而取得或變得之財物或財產上利益及其之
    孳息，藉由迂迴層轉、化整為零之多層化包裝方式，掩飾或
    隱匿特定犯罪所得，製造資金流動軌跡斷點，去化不法利得
    與犯罪間之聯結，而藉以逃避追訴、處罰。又特定犯罪之正
    犯實行特定犯罪後，為掩飾、隱匿其犯罪所得財物之去向及
    所在，而令被害人將款項轉入其所持有、使用之他人金融帳
    戶，並由該特定犯罪正犯前往提領其犯罪所得款項得手，如
    能證明該帳戶內之款項係特定犯罪所得，因已被提領而造成
    金流斷點，該當掩飾、隱匿之要件，該特定犯罪正犯自成立
    一般洗錢罪之正犯（最高法院108年度台上大字第3101號裁
    定意旨參照）。本案「小胖」等人所屬之詐欺集團，係屬3
    人以上所組成以實施詐術為手段、具有牟利性之有結構性詐
    欺犯罪組織，該詐欺集團不詳成員以上述方式詐騙告訴人，
    使其陷於錯誤而匯款至被告上開中信銀行帳戶內，自屬詐欺
    之舉；而被告基於正犯之犯意，提供上開中信銀行帳戶之帳
    號資料、網路銀行帳號及密碼予「小胖」等人使用，由其他
    成員透過網路銀行將告訴人匯入之款項轉至其他實質管領之
    帳戶，藉此迂迴層轉方式製造金流斷點，而掩飾、隱匿該詐
    欺犯罪所得之去向及所在，是核被告所為，係犯刑法第339
    條之4第1項第2款之3人以上共同詐欺取財罪及洗錢防制法第
    2條第2款、第14條第1項之一般洗錢罪。
  ㈡被告與「小胖」及所屬詐欺集團其他不詳成員之間，就上開3
    人以上共同詐欺取財及洗錢犯行，具有直接或間接之犯意聯
    絡及行為分擔，應論以共同正犯。
  ㈢被告與「小胖」等詐欺集團成員對告訴人共同詐欺取財及洗
    錢之行為，係以一行為同時觸犯上開2罪名，為想像競合犯
    ，應依刑法第55條規定，從一重之刑法第339條之4第1項第2
    款之3人以上共同詐欺取財罪處斷。
  ㈣刑之減輕：
  1.想像競合犯之處斷刑，本質上係「刑之合併」。其所謂從一
    重處斷，乃將想像競合犯組成之評價上數罪，合併為科刑一
    罪，其所對應之刑罰，亦合併其評價上數罪之數法定刑，而
    為一個處斷刑。而包括各罪有無加重、減免其刑之情形，亦
    應說明論列，量刑時併衡酌輕罪部分量刑事由，評價始為充
    足。法院決定處斷刑時，雖以其中最重罪名之法定刑，做為
    裁量之準據，惟於裁量其輕重時，仍應將輕罪合併評價在內
    （最高法院108年度台上字第4405號、第4408號判決意旨參
    照）。又洗錢防制法第16條第2項規定：「犯前2條之罪，在
    偵查或審判中自白者，減輕其刑」。
  2.查被告就本案犯行輕罪部分之洗錢罪已於本院審理時自白，
    合於洗錢防制法第16條第2項之規定，就所犯洗錢罪部分原
    應減輕其刑，惟依前揭說明，被告本案犯行因想像競合犯之
    關係而從一重論以加重詐欺取財罪，爰於量刑時一併衡酌此
    部分減輕其刑事由，作為量刑之有利因子。
  ㈤爰審酌被告不思循合法正當途徑賺取財物，竟因貪圖私利，
    甘為詐欺集團犯罪組織吸收，提供上開中信銀行帳戶資料供
    詐欺集團組織使用，而與「小胖」等詐欺集團成員共同違犯
    加重詐欺取財及洗錢犯行，使告訴人難於追償，侵害他人財
    產安全，更增加犯罪查緝之困難，無形中使此類犯罪更加肆
    無忌憚，助長犯罪之猖獗，影響社會治安及人與人間之互信
    ，所為應予非難；復考量被告犯罪動機、目的、本案參與之
    分工、涉案情節及對告訴人造成之損害情形，暨被告犯後坦
    承犯行，態度尚可，其所犯洗錢部分並合於前述減刑規定，
    又被告已與告訴人達成調解，約定賠償告訴人3萬元，並已
    履行賠償義務完畢，告訴人於調解筆錄中並表示收訖款項後
    願意原諒被告之意，有本院111年度南司刑移調字第766號調
    解筆錄及本院公務電話紀錄各1份在卷可佐（本院卷第109至
    110、111頁）等情，兼衡被告於本案之前，無相同犯罪前科
    紀錄之素行，有臺灣高等法院被告前案紀錄表可查，暨被告
    於本院審理時自述其高中畢業、未婚、無子女、目前在家裡
    的工廠上班，月收入3萬元，會負擔2個妹妹之部分學費等智
    識程度及家庭經濟生活狀況（本院卷第81頁）等一切情狀，
    量處如主文所示之刑。
四、不予沒收之說明：　
　㈠按犯罪所得，屬於犯罪行為人者，沒收之；於全部或一部不
    能沒收或不宜執行沒收時，追徵其價額，刑法第38條之1第1
    項前段、第3項分別定有明文。有關共同正犯犯罪所得之沒
    收或追徵，應就各人「所分得」者為之，意即各人「對犯罪
    所得有事實上之處分權限」，法院應視具體個案之實際情形
    而為認定，倘若共同正犯各成員內部間，對於不法利得分配
    明確時，即應依各人實際分配所得沒收（最高法院104年度
    台上字第3937號判決意旨參照）。
　㈡檢察官雖主張被告本案獲有10萬元之報酬，惟查，被告於本
    院審理時供稱其另案提領其他被害人款項部分有分得報酬，
    至於本案詐騙告訴人部分，因係其他成員操作轉帳，其並未
    分得報酬等語（本院卷第80至81頁），復無證據證明被告就
    本案犯行確獲有任何犯罪所得，自無從宣告沒收。
據上論斷，應依刑事訴訟法第273條之1第1項、第299條第1項前
段，判決如主文。
本案經檢察官郭文俐提起公訴，檢察官乙○○到庭執行職務。
中　　華　　民　　國　　111 　年　　10　　月　　25　　日
                  刑事第十三庭  法　官  吳彥慧
以上正本證明與原本無異。
如不服本判決應於收受本判決後20日內向本院提出上訴書狀，並
應敘述具體理由。其未敘述上訴理由者，應於上訴期間屆滿後20
日內向本院補提理由書狀（均須按他造當事人之人數附繕本）「
切勿逕送上級法院」。 
　　　　　　　　　　　　　　　　書記官  張儷瓊
中　　華　　民　　國　　111 　年　　10　　月　　26　　日
附錄本案論罪科刑法條：
洗錢防制法第2條
本法所稱洗錢，指下列行為：
一、意圖掩飾或隱匿特定犯罪所得來源，或使他人逃避刑事追訴
    ，而移轉或變更特定犯罪所得。
二、掩飾或隱匿特定犯罪所得之本質、來源、去向、所在、所有
    權、處分權或其他權益者。
三、收受、持有或使用他人之特定犯罪所得。

洗錢防制法第14條第1項
有第二條各款所列洗錢行為者，處7年以下有期徒刑，併科新臺
幣5百萬元以下罰金。

中華民國刑法第339條之4第1項
犯第339條詐欺罪而有下列情形之一者，處1年以上7年以下有期
徒刑，得併科1百萬元以下罰金：
一、冒用政府機關或公務員名義犯之。
二、三人以上共同犯之。
三、以廣播電視、電子通訊、網際網路或其他媒體等傳播工具，
    對公眾散布而犯之。